【裁判字號】    97,訴緝,161
【裁判日期】    980415
【裁判案由】    強盜等
【裁判全文】
臺灣高雄地方法院刑事判決             97年度訴緝字第161號
公  訴  人  臺灣高雄地方法院檢察署檢察官
被      告  乙○○
選任辯護人  劉家榮律師
            許惠珠律師
上列被告因強盜等案件，經檢察官提起公訴（92年度偵字第1707
2 、17888 、24993 號），本院判決如下：
    主  文
乙○○共同意圖為自己不法之所有，攜帶兇器強盜，處有期徒刑
拾年，褫奪公權伍年。扣案之九二型手槍貳枝（含彈匣參個，槍
枝管制編號：0000000000號，槍身號碼：ＢＥＲ四五
二七一０Ｚ；槍枝管制編號：0000000000號，槍身號
碼：ＢＥＲ三一０五七七Ｚ）及子彈貳拾壹顆，均沒收。
    事  實
一、乙○○於民國91年5 月初，與庚○○、己○○（均已另案判
    決有罪確定）、丁○○（另行起訴）及黃三元（另由檢察官
    為不起訴處分）均因經濟狀況欠佳，遂共同基於為自己不法
    所有之意圖，計畫以強盜金融機構之方式圖得不法利益，乙○○及己○○認位於高雄縣美濃鎮○○路○ 段1 號美濃鎮農
    會無設置保全，每日上午均需運送現鈔至農會各分會，較容
    易得手而選定該農會為行搶之對象。由乙○○計畫行搶動線
    ，並提供其所持有具有殺傷力之美國BERETTA 廠製92FS型口
    徑9 釐米制式半自動手槍2 枝（含彈匣3 個，槍枝管制編號
    ：0000000000號，槍身號碼：BER45271OZ；槍枝管制編號：
    0000000000號，槍身號碼：遭磨滅經電解法重現結果研判為
    BER310577Z）及具有殺傷力之子彈數顆供行搶使用。己○○
    於同年5 月上旬某日與庚○○至現場察看地形，並擇定於91
    年5 月20日上午著手強盜。91年5 月20日上午7 時30分許，
    庚○○及丁○○分別攜帶上開手槍各1 枝及子彈數顆，駕車
    前往慈蓮宮與己○○見面，告知當日強盜之計劃，並自己○○處取得手槍1 枝（無證據證明有殺傷力），由庚○○藏放
    身上。嗣庚○○、丁○○改騎預藏之機車前往美濃鎮農會，
    黃三元尾隨在後接應，至同日上午8 時5 分許，美濃鎮農會
    負責運鈔之職員黃銘章、寅○○、陳文鵬、陳松茂循序走出
    農會，由寅○○手持袋裝之現金新臺幣（下同）510 萬元，
    欲分送至各分會時，庚○○、丁○○見狀分持前開槍枝衝出
    阻擋渠等去路，庚○○並以槍（槍枝管制編號：0000000000
    號）指向寅○○加以脅迫，寅○○則立即轉身打算逃跑，竟
    遭身後之丁○○阻擋去路並與之拉扯放置現金之手提袋，庚○○見狀，為遂行其強盜之目的，遂持槍射擊寅○○之腿部
    ，使其右下肢受有槍傷（傷害部分未據告訴），寅○○因此
    倒地而無法抗拒，丁○○遂取得寅○○所提內裝農會現款51
    0 萬元之手提袋，惟留下具有殺傷力之子彈1 顆，得手後2
    人共騎前開機車逃離現場，並將機車棄置。庚○○及丁○○
    強盜取得前開款項之後，交由乙○○分贓，除將其中40萬元
    分配與己○○外，丁○○分得170 萬元，庚○○先分得80萬
    元，餘款再由乙○○與庚○○朋分花用。事後庚○○將上開
    持以行搶射傷寅○○之手槍1 枝及彈匣2 個、子彈20顆藏放
    在其女友癸○○（所涉寄藏槍彈部分，業經另案判決有罪確
    定）位於屏東縣屏東市廣興187 之5 號住處臥室化妝台內。
    嗣經警循線於91年6 月16日上午9 時50分許，在屏東縣長治
    鄉自強巷97號拘提庚○○，扣得手槍1 枝（槍枝管制編號：
    0000000000號）及具有殺傷力之子彈15顆。癸○○因而心生
    畏懼，即與黃三元、庚○○之弟辛○○於同年6 月17日一同
    將上開寄藏之槍彈持往戊○○位於高雄市○○路之正義貨運
    行交還乙○○。嗣辛○○認為交出該槍或可減免庚○○之刑
    責，乃向癸○○索取該槍，經癸○○聯絡乙○○後，乙○○
    再於92年7 月18日將之以印有精密度字樣之紙盒包裝置於手
    提袋內，交由甲○○（業經另案判決無罪確定）攜至屏東縣
    屏東市○○路上之丹丹漢堡店附近轉交辛○○，辛○○接獲
    後於同日經由律師聯絡高雄市政府警察局刑警大隊之員警到
    場扣得上開槍彈，始悉上情。
二、案經高雄市政府警察局移送臺灣高雄地方法院檢察署檢察官
    偵查起訴。
    理  由
壹、證據能力部分：
    本判決所引用之證據資料（詳後引證據），其中傳聞證據部
    分，縱無刑事訴訟法第159 條之1 至第159 條之4 或其他規
    定之傳聞證據例外情形，亦因被告、辯護人及檢察官或同意
    可作為證據使用，或未聲明異議，依刑事訴訟法第159 條之
    5 第1 項、第2 項之規定，本院審酌各該傳聞證據並非違法
    取得，與待證事項具關聯性，證明力亦非明顯過低等情，認
    以之作為證據係屬適當，具有證據能力。
貳、實體部分：
一、訊據被告乙○○矢口否認有何強盜及違反槍砲彈藥刀械管制
    條例之犯行，辯稱：其並未參與美濃鎮農會之強盜案，係庚○○向其借錢未果，才會誣指其參與犯罪云云。經查：
（一）庚○○於91年5 月20日上午7 時30分許駕車搭載丁○○至
      慈蓮宮與己○○見面，庚○○、丁○○向己○○告知當日
      強盜之計劃後，由庚○○、丁○○2 人改騎預藏之機車前
      往美濃鎮農會，至同日上午8 時5 分許，美濃鎮農會負責
      運鈔之職員黃銘章、寅○○、陳文鵬、陳松茂4 人循序走
      出農會，由寅○○手持袋裝之現金510 萬元，欲分送至各
      分會時，庚○○、丁○○見狀分別持槍枝衝出阻擋其等去
      路，庚○○並以槍指向寅○○加以脅迫，寅○○則立即轉
      身打算逃跑，竟遭身後之丁○○阻擋去路並與之拉扯放置
      現金之手提袋，庚○○見狀，遂持槍射擊寅○○之腿部，
      寅○○因此倒地而無法抗拒，丁○○遂取得寅○○所提內
      裝農會現款510 萬元之手提袋，得手後2 人復共騎前開機
      車逃離現場，並將機車棄置等情，業據同案被告庚○○於
      警詢、偵查或本院審理中供陳明確（92年度他字第3600號
      影卷第3 頁至第8 頁、第32頁至第33頁；92年度偵字第24
      993 號影卷第15頁至第20頁；97年度訴緝字第161 號卷第
      203 頁至第208 頁；92年度上訴字第1235號影卷第90頁、
      第152 頁至第154 頁）；核與證人黃三元、古育金、陳文
      鵬、黃銘章、寅○○、陳松茂於警詢或本院審理中證述相
      符（高市警刑偵三字影卷第3 頁至第6 頁；旗警刑移字第
      694 號影卷第58頁至第91頁；91年度訴字第2776號影卷第
      27頁、第41頁反面至第45頁）；復有內政部警政署刑事警
      察局91年5 月30日刑鑑字第0910127079號、92年7 月24日
      刑鑑字第0920138408號槍彈鑑定書、照片在卷可稽（旗警
      刑移字第694 號影卷第125 頁至第145 頁、高市警刑偵三
      字影卷第105 至111 頁、91年度訴字第2776號卷第112 頁
      至第113 頁反面）；且為被告所不爭執（97年度訴緝字第
      161 號卷第111 頁不爭執事項）。是此部分之事實，堪以
      認定。
（二）證人庚○○於本院審理時證稱：當初係被告及己○○提議
      要搶美濃鎮農會，並由被告及己○○規劃行搶動線及提供
      作案之槍枝，由其與丁○○下手行搶；91年5 月20日上午
      7 時許，其與丁○○先至慈蓮宮附近向己○○拿取槍枝1
      枝，並換騎機車搭載丁○○至美濃鎮農會行搶，其手持被
      告提供之手槍1 枝（槍枝管制編號：0000000000號），身
      上藏放己○○提供之手槍1 枝，丁○○手持被告提供之另
      1 枝手槍（槍枝管制編號：0000000000號），黃三元則駕
      駛被告之車輛尾隨在後以便接應，行搶得手後其與丁○○
      便騎乘機車至己○○之住處，換開原本之自用小客車，再
      駕車至被告位於屏東縣鹽埔鄉之住處等語明確（92年度他
      字第3600號影卷第3 頁至第8 頁、第32頁至第33頁；92年
      度偵字第24993 號影卷第15頁至第20頁；97年度訴緝字第
      161 號卷第203 頁至第208 頁；92年度上訴字第1235號影
      卷第90頁、第152 頁至第154 頁）；核與證人黃三元於警
      詢時證稱：其與被告、庚○○、己○○及丁○○共同參與
      美濃鎮農會強盜案，係由被告策劃等語相符（高市警刑偵
      三字影卷第3 頁至第6 頁），可知被告確曾參與美濃鎮農
      會強盜案之策畫。
（三）證人庚○○於本院另案審理時證稱：其於91年5 月20日下
      午，在被告位於屏東縣鹽埔鄉之住處將槍枝交給癸○○，
      因該槍枝係兇槍，所以要癸○○藏起來，癸○○確實知悉
      所交付者係手槍等語甚詳（93年度訴字第1137號影卷第84
      頁至第89頁）。證人癸○○於警詢及本院審理時陳稱：庚○○曾將槍枝1 把寄放在其住處，91年6 月17日其電聯黃
      三元告知庚○○寄放槍枝一事，黃三元表示要趕快將槍枝
      交給被告處理，其先在高雄市○○路彩色巴黎飲食店與黃
      三元會合，再至高雄縣鳳山市國軍總醫院與辛○○會合後
      ，渠等再一同至高雄市○○路田姓董事長之住處將槍枝及
      子彈交給被告處理等語（高市警刑偵三字第0920077342號
      卷第47頁至第50頁；92年度上訴字第108 號影卷第119 頁
      至第120 頁；93年度訴字第1137號影卷第26頁）。又證人
      辛○○於警詢及本院審理中證稱：癸○○向其表示被告表
      示趕快將槍枝拿給伊，其與癸○○便開車至高雄市○○路
      田姓董事長之住處將槍枝及子彈交給被告，黃三元則在高
      雄市○○路田姓董事長之住處等候，交付槍枝及子彈予被
      告後，因其認為交出作案用之槍枝能使法院對庚○○從輕
      量刑，便向被告表示要取回之前所交付之槍枝，未幾被告
      之女友甲○○便與其相約於92年7 月18日在屏東市○○路
      之丹丹漢堡店交付裝有槍枝之袋子，槍枝係以類似鞋盒大
      小之紙盒包裝等語綦詳（92年度他字第3600號影卷第18頁
      至第19頁；93年度訴字第1137號影卷第56頁；97年度訴緝
      字第161 號卷第243 頁至第249 頁）；核與證人黃三元於
      偵查及本院審理中證稱：癸○○曾打電話向其表示要交付
      槍枝予被告，91年6 月17日其與癸○○、辛○○相約在高
      雄市○○路田姓董事長之住處，渠等進入客廳並交付一個
      袋子給被告等語大致相符（92年度偵字第24993 號影卷第
      11頁；93年度訴字第1137號影卷第67頁至第69頁）。觀之
      上開證人之證述，雖就癸○○係與辛○○及黃三元會合後
      ，始共同前往高雄市○○路田姓董事長住處，抑或癸○○
      與辛○○同往正義路，黃三元則逕於正義路處等候；以及
      癸○○與辛○○、黃三元共同進入屋內，交付槍、彈予被
      告，或者僅辛○○及黃三元進入屋內交槍，癸○○祇在外
      等候，並未進入屋內等節略有不符，然而就癸○○與辛○○、黃三元等同在高雄市○○路田姓董事長之住處交付前
      揭槍、彈予被告一節，則均相符。而被告曾於本院準備程
      序時陳稱：辛○○及癸○○曾於庚○○被捕後至正義貨運
      行（即戊○○之住處）交給其外表有標明電器字樣之盒子
      ，辛○○並向其表示盒子內裝有槍枝，希望以此向戊○○
      借錢，被戊○○趕走等語（97年度訴緝字第161 號卷第90
      頁至第91頁、第110 頁），顯已坦承辛○○等人曾持槍前
      往正義貨運行之事實；且該紙盒上確實採集到被告之指紋
      ，有高雄市政府警察局97年11月19日高市警鑑字第097006
      8454號函、92年7 月24日高市警鑑字第0920046201號函、
      刑事案件證物採驗紀錄表、照片及內政部警政署刑事警察
      局92年8 月26日刑紋字第0920046201號函在卷可參（97年
      度訴緝字第161 號卷第131 頁至第137 頁），足認被告確
      實有收受該裝有槍枝之紙盒，並明知該紙盒內裝有槍枝（
      關於被告表示辛○○交付槍枝係為向戊○○借款部分詳後
      述），是證人辛○○、癸○○及黃三元之證詞，縱稍有齟
      齬，亦無礙此部分事實之認定。再者，上開槍枝經鑑定結
      果，即為庚○○持以射擊寅○○之手槍，有前揭槍枝鑑定
      報告可憑，按理強盜金融機構係屬重大犯罪，對於行搶之
      情自應隱密處理，不欲人知，而該槍枝係行搶之工具，自
      應小心藏匿避免他人發現，若被告未參與策畫本件犯行，
      則癸○○、黃三元及辛○○何需將該槍枝交由不相關之被
      告藏匿，而使被告知悉庚○○等人強盜美濃鎮農會之犯行
      ，足見證人庚○○證稱本件係由被告策劃、提供手槍，始
      於行搶後將槍枝交還被告等語，應堪採信。
（四）證人甲○○於警詢及本院審理中陳稱：92年7 月18日其曾
      至屏東市○○路之丹丹漢堡店交付手提袋1 個給辛○○（
      高市警刑偵三字第0920077342號影卷第32頁至第35頁；93
      年度訴字第1137號卷第26頁；97年度訴緝字第161 號卷第
      221 頁至第224-1 頁）；核與證人辛○○前開證述內容相
      符，足認該日甲○○於上開地點確實曾交付槍枝及子彈予
      辛○○。另證人甲○○先於警詢時證稱：綽號「川哥」之
      友人拜託其約辛○○見面以交付手提袋1 只，其便打電話
      聯絡辛○○相約在屏東市○○街與勝利路口之丹丹漢堡店
      見面等語（高市警刑偵三字第0920077342號影卷第33頁）
      ；惟其於本院審理時改稱：92年7 月18日上午被告向其表
      示要其晚上帶川哥去找辛○○等語（93年度訴字第1137號
      卷第26頁），觀之證人甲○○前開證詞就與辛○○相約見
      面之緣由，證述前後不一，證述內容是否真實已非無疑。
      且被告確實曾自辛○○、癸○○及黃三元等人處取得上開
      槍枝及子彈，業如前述，則該槍枝及子彈既非川哥持有，
      豈會係川哥委託甲○○交給辛○○，自應係被告囑咐甲○○將該裝有槍枝及子彈之手提袋交付予辛○○較為合理。
（五）雖證人戊○○於本院審理時證稱：某日晚上有位女子拿1
      只手提袋，並有2 、3 人陪同，至其位於高雄市○○路之
      公司（亦為證人戊○○之住處）表示要找被告，其回稱被
      告不在，該名女子即詢問田董在不在，其表示自己就是田
      董，該女子便表示要向其借錢，其聽了不太高興，並未借
      錢給該女子，其並無印象有人拿槍至其住處給被告等語（
      97年度訴緝字第161 號卷第225 頁至第227 頁），惟被告
      於本院準備程序時陳稱：癸○○及辛○○至正義貨運行時
      其在場等情，業如前述，則證人戊○○之上開證述與被告
      前揭陳述不符，其所述是否真實尚有疑義，且證人戊○○
      不記得上開情事發生之確切日期，並不確定來找被告之人
      是否係癸○○，且其於本院審理時亦證稱：其並非隨時都
      在公司，若有人交付物品予被告，其不一定知情等語（97
      年度訴緝字第161 號卷第228 頁），故無法證明證人戊○○前開證詞內容即係癸○○、黃三元及辛○○至正義貨運
      行找被告當日之情形，亦無法證明癸○○、黃三元及辛○○並無至正義貨運行交付槍枝及子彈予被告。再者，證人
      戊○○於本院審理時證稱：不認識辛○○及癸○○等語（
      97年度訴緝字第161 號卷第225 頁至第226 頁），則辛○○及癸○○既不認識證人戊○○，豈會在第一次見面時即
      開口向證人戊○○借款？又黃三元係被告之司機，豈會在
      被告面前協助辛○○及癸○○持槍向被告之友人戊○○「
      借錢」？凡此各節，均與常情不符，故證人戊○○所述顯
      係迴護被告之詞，不足採信。另證人林惟明（原名壬○○
      ）於本院審理時證稱：其聽公司之前員工李續村向其表示
      曾有名男子拿1 包東西要交給被告，李續村將該包東西收
      起來後有轉交給被告，當時其不在公司等語（97年度訴緝
      字第161 號卷第229 頁），觀之證人林惟明前開證述內容
      均係聽聞李續村轉述，並非其親眼目睹，故其證述內容是
      否確實發生並非無疑，尚無法為被告有利之認定。
（六）辯護人雖辯稱被告持用之車牌號碼S8-6299 號自用小客車
      於91年5 月17日至同年月20日間均進廠維修，自無可能供
      黃三元於91年5 月20日駕駛該車接應庚○○及丁○○行搶
      等語，並提出臺基汽車修理廠之估價單為憑。證人即前臺
      基汽車修理廠員工丑○○雖於本院審理時證稱：其於90年
      底、91年初至92年3 月間任職於臺基汽車修理廠負責板金
      工作，被告之車輛於91年5 月17日曾進廠維修，同年月20
      日下午4 時至6 時間維修完畢交車予被告等語（97年度訴
      緝字第161 號卷第344 頁至第352 頁）；惟被告於92年3
      月12日本院另案審理時證稱：91年5 月20日案發當時其在
      家中準備要出門，但不記得出門後見到何人，之前並未到
      過其他地方，當日去過鹽埔、屏東市，應該有到過屏東縣
      警察局處理砂石案件等語（91年度訴字第2776號卷第88頁
      反面至第89頁），被告為前開陳述時僅距案發時約10月，
      按理對於當日行程之記憶應較為清晰、正確，且被告於本
      案緝獲時、準備程序期日及審理期日均未陳述其當日曾至
      臺基汽車修理廠牽車之情，卻遲至98年2 月13日始由辯護
      人具狀陳報被告近日想起案發當日曾至臺基汽車修理廠牽
      車，顯違常理。再者，觀之被告及辯護人所庭呈之臺基汽
      車修理廠估價單均無臺基汽車修理廠之公司用印或承辦人
      員簽章，是否確係臺基汽車修理廠所製發，已非無疑；又
      製發估價單之目的僅係在車輛進廠維修時，由車廠人員先
      行就車輛待修品項估價，供車主參考以決定是否要進行維
      修之用而已，屬於一般人隨手丟棄之物，毫無保存價值可
      言，且被告因遭通緝而離鄉背井多年，竟能於本院審理期
      間提出將近7 年前之估價單，自有可疑。況且亦不得僅憑
      估價單即推認車輛經估價後，確曾進廠維修，則被告及辯
      護人既無法提出車輛維修之相關收據，自無法僅依估價單
      即可認定被告所有之車輛確實於91年5 月17日至同年月20
      日間曾進廠維修。更何況證人丑○○本不記得被告至臺基
      汽車修理廠之日期，係經提示上開估價單看過其上所載之
      日期後，始陳述被告之前揭車輛係於91年5 月17日至同年
      月20日間在臺基汽車修理廠維修，業據證人丑○○供陳在
      卷（97年度訴緝字第161 號卷第347 頁），則證人丑○○
      依據無法確認為真實之估價單而為上揭證述，自難遽信為
      真。
（七）辯護人雖辯稱：91年5 月20日上午被告至屏東縣警察局里
      港分局泰山派出所（下稱泰山派出所）說明處理京座開發
      公司涉及違反區域計畫法案件，並無至美濃鎮農會參與強
      盜案等語。證人子○○於本院審理時證稱：91年間任職於
      屏東縣警察局里港分局泰山派出所擔任勤區警員一職，曾
      經調查被告所經營之京座開發公司因濫行開挖砂石而涉及
      違反區域計畫法案件，由於該公司之資料均由被告保管，
      故案發後曾請被告到案說明，印象中被告係案發當日半夜
      至派出所說明，但詳細時間已忘記，翌日上午被告好像有
      一同至現場勘查，但已忘記被告是否一早即到達勘查現場
      ，在勘查現場停留約10至30分鐘，因為該筆土地之糾紛很
      多，其不確定被告是否曾因其他案件至派出所向其說明等
      語（97年度訴緝字第161 號卷第353 頁）；觀之證人子○○前開證詞，僅能證明被告確實曾因京座開發公司涉及違
      反區域計畫法案件至泰山派出所說明及勘查現場，但無法
      確定詳細日期，辯護人雖於本院審理時表示京座開發公司
      前揭案件之起訴書記載查獲時間點為91年5 月19日晚上11
      時許，故認定被告至泰山派出所說明案情及勘查現場之時
      間點分別係91年5 月19日及同年月20日，惟證人子○○已
      證稱該筆土地所涉及之糾紛甚多，其不記得被告是否曾因
      該土地之其他案件至派出所說明，故被告雖曾至泰山派出
      所說明案情及勘查現場，但時間點是否確係91年5 月19日
      及同年月20日並非無疑。再者，證人庚○○亦證稱被告係
      策劃強盜美濃鎮農會之主謀，案發當日被告並未到現場參
      與強盜，業如前述，故被告既未於91年5 月20日至美濃鎮
      農會強盜，則縱被告確實於前開期日至泰山派出所說明案
      情及勘查現場，亦無影響被告係該強盜案主謀之認定。
（八）辛○○交出之槍、彈，經內政部警政署刑事警察局鑑定結
      果，該槍械係美國BERETTA 廠製92FS型口徑9mm 制式半自
      動手槍（槍號為BER452710Z號、槍枝管制編號為00000000
      00號），具殺傷力；子彈20顆（6 顆經試射），均係口徑
      9mm 制式子彈，均具殺傷力，彈匣2 個係制式金屬彈匣，
      且適用於前揭手槍之事實，有該局92年7 月24日刑鑑字第
      0920138408號槍彈鑑定書在卷足稽（92年度上訴字第1235
      號卷第95頁至第102 頁）；又員警在美濃鎮農會現場拾獲
      之子彈1 顆、彈殼2 個、彈頭1 個送請內政部警政署刑事
      警察局鑑驗結果，認子彈係9MM 制式子彈，具殺傷力（彈
      底標記FC9MMLUGER），彈頭及彈殼均係口徑9MM 制式子彈
      擊發後之彈頭及彈殼，有該局91年5 月30日刑鑑字第0910
      127079號槍彈鑑定書可憑（93年度訴字第1137號卷第51頁
      至第61頁）；又上開制式手槍係庚○○於強盜時用以傷害
      農會僱員寅○○之手槍一節，亦據證人庚○○結證屬實，
      核與前揭刑事警察局槍彈鑑定書鑑定比對結果所認定：「
      美濃農會遭強盜槍擊案現場彈頭1 顆及彈殼2 顆，經與本
      案查扣送鑑之手槍（即槍枝管制編號為0000000000號）所
      試射之彈頭及彈殼比對結果，其來復線特徵紋痕與撞針孔
      特徵紋痕均相吻合，故認係由被告所寄藏之手槍所擊發」
      等語相符，是該槍枝確係庚○○強盜時用以傷人之手槍，
      堪以認定。另扣案於91年6 月16日在庚○○家中查獲之槍
      枝及子彈，經送內政部警政署刑事警察局鑑驗，結果認為
      該槍枝（槍枝管制編號：0000000000號，槍身號碼：BER3
      10577Z）為美國BERETTA 廠製92FS型口徑9mm 制式半自動
      手槍，槍枝機械性能良好，認具殺傷力，子彈15顆均為口
      徑9mm 制式子彈，均具殺傷力（9 顆經試射）等情，有該
      局91年7 月24日刑鑑字第0910152603號槍彈鑑定書可資為
      證（93年度訴字第1137號卷第62頁至第71頁），且該槍枝
      確係丁○○強盜時手持之槍枝，業據證人庚○○於本院審
      理時證述在卷（97年度訴緝字第161 號第203 頁至第204
      頁）。至案發時庚○○身上藏放之另1 枝槍枝並未擊發，
      且迄今仍未查獲，無從判定該槍是否具有殺傷力，從而無
      法認定該槍枝是否為槍砲彈藥刀械管制條例所稱之槍枝，
      就此部份尚難以未經許可持有手槍之罪名相繩，附此說明
      。
（九）綜上所述，被告所辯顯係卸責之詞，不足採信，本件事證
      明確，被告前開犯行，應堪認定。辯護人於本院審理時聲
      請調閱前揭京座開發公司涉及違反區域計畫法案件之卷宗
      ，以證明被告於案發當日並不在美濃地區，惟本件被告犯
      罪事實已臻明確，業如前述，故辯護人之前揭聲請自無必
      要，附此敘明。
二、被告為上開行為後，刑法業於94年2 月2 日修正公布部分條
    文，並於95年7 月1 日施行。依修正後刑法第2 條第1 項規
    定：「行為後法律有變更者，適用行為時之法律。但行為後
    之法律有利於行為人者，適用最有利於行為人之法律。」，
    又比較新舊法時，應就罪刑有關之共犯、牽連犯、連續犯、
    有無累犯加重、自首減輕暨其他法定加減原因與加減例等一
    切情形，綜其全部罪刑之結果而為比較，最高法院95年度第
    8 次刑庭會議決議可資參照。茲比較新舊法如下：
（一）修正後刑法第28條關於成立共同正犯之標準，將原來共同
      正犯之共同「實施」犯罪，改為共同「實行」犯罪，剔除
      完全未參與犯罪相關行為之「實行」的「陰謀共同正犯」
      及「預備共同正犯」，而本案被告之犯行非屬陰謀、預備
      共同正犯，不論依修正前、後刑法第28條之規定，均構成
      共同正犯，比較結果並無利與不利。
（二）刑法第55條牽連犯之規定亦經修正刪除，是於新法修正施
      行後，既已刪除牽連犯之規定，則被告所犯各罪應依數罪
      併罰之規定分論併罰。比較新舊法之規定，修正後之規定
      並非較有利於被告。
（三）綜上，因本案涉及法律變更，且以舊刑法有利於被告，參
      諸前開最高法院決議意旨，依新刑法第2 條第1 項前段規
      定，自應適用最有利於被告之舊刑法。
三、按共同正犯，係共同實施犯罪行為之人，在共同意思範圍內
    ，各自分擔犯罪行為之一部，相互利用他人之行為，以達其
    犯罪之目的，其成立不以全體均行參與實施犯罪構成要件之
    行為為要件。如行為人以自己共同犯罪之意思，事前同謀，
    而由其中一部分人實行犯罪之行為者，亦應認為共同正犯，
    使之對於全部行為所發生之結果，負其責任（最高法院87年
    度台非字第35號判決可資參照）。核被告所為，係犯槍砲彈
    藥刀械管制條例第7 條第4 項及第12條第4 項之未經許可持
    有手槍及子彈罪，及刑法第330 條第1 項、第321 條第1 項
    第3 款之加重強盜罪。被告與庚○○、丁○○、己○○及黃
    三元就本件犯行，有犯意聯絡及行為分擔，均為共同正犯。
    被告同時持有上開手槍2 枝及子彈，係分別觸犯構成要件相
    同、不同之罪名，為想像競合犯，應從一重之持有手槍罪處
    斷。被告持有上開手槍之目的，在於供作強盜之工具，是其
    所犯上開2 罪間，有方法目的之牽連關係，應從一重之加重
    強盜罪論處。爰審酌被告不思以正當手段賺取財富，反同謀
    持槍彈行搶行庫，嚴重影響社會秩序，搶得財物高達510 萬
    元，所生危害甚鉅，且犯後否認犯行，態度不佳等一切情狀
    ，量處如主文所示之刑。公訴人具體求處有期徒刑15年，尚
    嫌過重。又因被告所犯持槍強盜罪性質有褫奪公權必要，併
    予宣告褫奪公權5 年（按犯本罪受有期徒刑以上之刑之宣告
    者，並宣告褫奪公權，而褫奪公權為從刑之一種，附屬於主
    刑，不生比較輕重問題《最高法院79年度第3 次刑事庭會議
    決議可資參照》，應隨同主刑適用同一準據法，是本件被告
    行為後，雖刑法第37條第2 項關於褫奪公權之規定，於94年
    1 月7 日修正，將裁量宣告褫奪公權之有期徒刑宣告刑下限
    ，由6 月提高為1 年《宣告褫奪公權之期間為1 年以上10年
    以下，則未修正》，並於95年7 月1 日施行，然此為從刑之
    科刑規範事項，應隨同主刑適用同一準據法，是以本件仍應
    依修正前刑法第37條第2 項規定論處），以資懲儆。扣案之
    前開92型手槍2 枝、子彈21顆（另6 顆、9 顆分別經試射鑑
    定而不具殺傷力），送驗結果均具殺傷力，為槍砲彈藥刀械
    管制條例所規定之槍、彈，係屬違禁物，應依刑法第38條第
    1 項第1 款之規定宣告沒收。至被告提供之其餘子彈，或為
    庚○○自行試射，或經鑑定試射而滅失，及在美濃鎮農會現
    場拾獲之彈頭1 個、彈殼2 個，均非違禁物，爰不宣告沒收
    。另己○○所提供之手槍1 枝，無證據證明具有殺傷力，亦
    無證據證明為被告或其他共犯所有，自不予宣告沒收，附此
    敘明。
據上論斷，應依刑事訴訟法第299 條第1 項前段，槍砲彈藥刀械
管制條例第7 條第4 項、第12條第4 項，刑法第2 條第1 項前段
、第11條前段、（修正前）第28條、第330 條第1 項、（修正前
）第55條、（修正前）第37條第2 項、第38條第1 項第1 款，判
決如主文。
本案經檢察官丙○○到庭執行職務。
中    華    民    國    98    年    4     月    15    日
                  刑事第九庭  審判長法  官  鄭詠仁
                                    法  官  謝枚霏
                                    法  官  王碧瑩
以上正本係照原本作成。
如不服本判決應於收受本判決後10日內向本院提出上訴書狀，並
應敘述具體理由，如未敘述上訴理由者，應於上訴期間屆滿後20
日內補提理由書狀於本院（均須按他造當事人之人數附繕本）「
切勿逕送上級法院」。
中    華    民    國    98    年    4     月    15    日
                                    書記官  吳智媚
附錄本判決論罪科刑法條：
刑法第三百三十條第一項
犯強盜罪而有第三百二十一條第一項各款情形之一者，處七年以
上有期徒刑。


司法院資訊處製作；財團法人民間司法改革基金會備份。
